【裁判字號】    99,花易,39
【裁判日期】    990720
【裁判案由】    家暴傷害
【裁判全文】
臺灣花蓮地方法院刑事判決              99年度花易字第39號
公  訴  人  臺灣花蓮地方法院檢察署檢察官
被      告  甲○○
選任辯護人  曾泰源律師
上列被告因家暴傷害案件，經檢察官聲請簡易判決處刑（99年度
偵字第811 號），本院花蓮簡易庭認不宜以簡易判決處刑，裁定
改以通常程序審理，並判決如下：
    主  文
甲○○犯傷害罪，共貳罪，各處拘役拾日，如易科罰金，均以新
臺幣壹仟元折算壹日。應執行拘役拾伍日，如易科罰金，以新臺
幣壹仟元折算壹日。
    事  實
一、甲○○與乙○○為夫妻關係，彼此間為家庭暴力防治法第 3
    條第1款所定之家庭成員。甲○○與乙○○於民國99年1月 2
    日12時30分許，在花蓮縣花蓮市○○街17號5 樓之住處（聲
    請簡易判決處刑書誤載為4 樓），因離婚問題發生爭執，甲
    ○○竟基於傷害人身體之犯意，徒手拉乙○○之右手腕及衣
    服，欲將乙○○拉出上開住處，致乙○○受有右手腕2乘1公
    分紅腫之傷害。甲○○復於同年月14日18時許，在花蓮縣花
    蓮市○○街17號4 樓之住處，欲向乙○○拿位於慈惠二街房
    屋之鑰匙，乙○○拒絕後，即背著皮包走到住處主臥房之廁
    所內，甲○○認鑰匙在該皮包內，亦追至主臥房之廁所內欲
    取走鑰匙，而與乙○○發生拉扯，甲○○竟基於傷害人身體
    之犯意，徒手用力拉乙○○之右手，致乙○○受有右前臂肌
    痛及肌炎併右手指神經炎（此部分聲請簡易判決處刑書記載
    為：右前臂痛，經公訴人當庭更正如前）等傷害。
二、案經乙○○訴由花蓮縣警察局花蓮分局報告臺灣花蓮地方法
    院檢察署檢察官偵查後聲請簡易判決處刑。
    理  由
一、證據能力部分：按被告以外之人於審判外之言詞或書面陳述
    ，除法律有規定者外，不得作為證據。又被告以外之人於審
    判外之陳述，經當事人於審判程序同意作為證據，法院審酌
    該言詞陳述或書面陳述作成時之情況，認為適當者，亦得為
    證據。當事人、代理人或辯護人於法院調查證據時，知有第
    159條第1項不得為證據之情形，而未於言詞辯論終結前聲明
    異議者，視為有前項之同意，刑事訴訟法第159條第1項、第
    159條之5分別定有明文。查被告甲○○及其辯護人對於告訴
    人即證人乙○○於警、偵訊時之指述及證人高喬彤於本院家
    事法庭證述之證據能力均表示沒有意見，且迄於本案言詞辯
    論終結前亦未聲明異議，本院審酌其等之證述並無證明力明
    顯過低之瑕疵，參諸上開規定，上揭證述均具有證據能力。
    又本案認定事實所引用本件卷證所有之文書證據，檢察官、
    被告及其辯護人並未主張排除前開書證之證據能力，且迄於
    本院言詞辯論終結前均未表示異議，本院審酌前開書證並無
    刑事訴訟法第159條之4規定顯有不可信之情況與不得作為證
    據之情形，是本案認定事實所引用本件卷證所有文書證據，
    亦均認為有證據能力，合先敘明。
二、訊據被告矢口否認有何公訴人所指之傷害犯行，辯稱：99年
    1月2日當天告訴人乙○○到5 樓跟伊大聲叫罵，伊請告訴人
    下去，告訴人不聽，伊就起身拉告訴人左邊衣服的袖子，請
    告訴人離開，告訴人把伊甩開，後來伊哥哥上來，告訴人就
    離開。1月14 日那天，伊向告訴人要慈惠二街房屋的鑰匙，
    但告訴人不肯，伊認為鑰匙在告訴人的皮包裡面，所以跟著
    告訴人到主臥房的廁所內，伊與告訴人就在廁所內拉扯皮包
    的背帶，伊沒有拉告訴人的手或碰觸到告訴人之身體，沒有
    傷害之故意云云，經查：
（一）上揭事實，業據告訴人於警、偵訊時指述詳盡，核與證人
      高喬彤、高炎海於本院家事法庭調查時證述之情節大致相
      符，且告訴人確實因被告前後2 次拉其右手，而分別受有
      右手腕2乘1公分紅腫、右前臂肌痛及肌炎併右手指神經炎
      等傷害等情，有告訴人提出之行政院衛生署花蓮醫院診斷
      證明書影本各1紙及行政衛生署花蓮醫院99年3月16日花醫
      管字第0990001725號函檢附告訴人之急診病歷、急診護理
      紀錄等附卷為據，應堪採信。
（二）至被告辯稱其於99年1月2日僅有拉告訴人之衣服，要將告
      訴人帶出去云云，然證人即被告之父親高炎海於本院家事
      法庭審理99年度家護字第51號案件時證稱：「（99年1月2
      日當天兩造有無爭吵？）點頭說有」、「（當天吵架是否
      自始都有看到兩造吵架？）我有在場，我兒子沒有打媳婦
      ，但有拉她的手，我媳婦沒有打我兒子」等語（見本院99
      年度家護字第51號卷第51頁），此與告訴人於檢察官偵訊
      時證稱：「…之後他抓我右手手腕部位，抓著我的手要將
      我往大門甩出去，他是用很大了力量抓我的受，導致我的
      右手腕變紅腫…」等語（見偵查卷第8 頁）相符，且被告
      亦不否認有於上開時、地與告訴人爭吵，並欲將告訴人拉
      出去之事實，若被告僅係拉告訴人之衣服，何以告訴人之
      右手腕受有紅腫之傷害？又被告當時既然是要將告訴人拉
      出去，且又係在爭吵之氣頭上，被告自有可能會用力拉告
      訴人右手腕往外甩，此與一般常情不相違背，證人高炎海
      證稱：被告有拉告訴人的手等語，應堪採信。是被告辯稱
      僅有拉告訴人之衣服，沒有傷害之故意云云，應係事後卸
      責之詞，不足採信。至於證人高炎海嗣雖改稱不清楚被告
      是拉告訴人的手或衣袖等語，然其上開證述亦無法證明被
      告當時係拉告訴人之衣袖，該證述不足被告有利之認定，
      附此敘明。
（三）又被告辯稱99年1月14 日只有拉告訴人的皮包，沒有碰到
      告訴人的身體云云，然證人高喬彤即被告之女於本院家事
      法庭99年1月25日審理99年度家護字第51 號案件時證稱：
      「（99年1月14日當天發生何事？）當天爸爸大約是5點多
      回來，我看到爸爸在主臥室搶媽媽的皮包，當時我在廁所
      ，聽到媽媽在叫，我聽到爸爸叫媽媽把皮包給他，我看到
      媽媽跌倒在廁所地板上。我將媽媽扶起來…當天爸爸沒有
      打媽媽，但有拉傷媽媽的右手」等語（見本院99年度家護
      字第51號卷第39頁），及於本院家事法庭 99年4月20日審
      理上開案件時亦證稱：「（99年1月14 日那天父母親發生
      何事？）…所以我出來聽到媽媽叫爸爸放開她的手，我就
      看到媽媽跌到在地上，媽媽說她的手很痛…」、「（爸爸
      當時有無打媽媽？）他們只有拉扯」等語（見上開家護卷
      第75頁、第76頁），可見證人高喬彤確實有看見告訴人與
      被告於上開時、地發生爭執，而參以證人高喬彤係兩造之
      女兒，應無故意設詞誣陷其父親即被告之理，且無證據證
      明其上開證述有何虛偽或偏頗之情事，況被告亦坦承於上
      開時、地與被告在搶皮包，此情節與證人高喬彤之上開證
      述均相吻合，可見證人高喬彤之上開證述，應堪採信。則
      被告既為搶被告之皮包而強拉告訴人之右手，致告訴人受
      有前開所述之傷害，其有傷害之故意要屬無疑，被告前開
      辯解不足採信。
（四）綜上所述，被告前後2 次拉傷告訴人右手之事實，已事證
      明確，被告辯稱並無傷害告訴人云云，不足此信，被告所
      為2次傷害之犯行，均堪以認定，均應依法論科。
三、按家庭暴力防治法所稱家庭暴力，係指家庭成員間實施身體
    或精神上不法侵害之行為；所謂家庭暴力罪，係指家庭成員
    間故意實施家庭暴力行為而成立其他法律所規定之犯罪，家
    庭暴力防治法第2條第1款、第2 款分別定有明文。告訴人乙
    ○○為被告之配偶，彼此間具有家庭暴力防治法第3條第1款
    所稱之家庭成員關係。核被告所為，均係犯家庭暴力防治法
    第2條第2款、刑法第277條第1項之家庭暴力傷害罪。被告所
    犯上開2 罪之時間不同、犯意各別，應予分論併罰。爰審酌
    被告前無任何科刑紀錄，有臺灣高等法院被告前案紀錄表 1
    份附卷可稽，素行尚佳，然其與告訴人為夫妻關係，應以理
    性、和平之手段與態度，處理婚姻、財產關係，竟因細故即
    徒手傷害告訴人，幸告訴人所受之傷害均屬輕微，暨其迄今
    尚未與告訴人達成和解等一切情狀，就其所犯上開2 罪分別
    量處如主文所示之刑，及諭知易科罰金之折算標準，並定應
    執行之刑，以資懲儆。
據上論斷，應依刑事訴訟法第452條、第299條第1 項前段，刑法
277條第1項、第51條第6款、第41條第1項前段，刑法施行法第 1
條之1，判決如主文。
中    華    民    國    99    年    7     月    20    日
                  刑事第三庭    法  官  許乃文
以上正本證明與原本無異。
如不服本判決應於收受送達後10日內向本院提出上訴書狀，並應
敘述具體理由。其未敘述上訴理由者，應於上訴期間屆滿後20日
內向本院補提理由書(均須按他造當事人之人數附繕本)「切勿逕
送上級法院」。告訴人或被害人如對於本判決不服者，應具備理
由請求檢察官上訴，其上訴期間之計算係以檢察官收受判決正本
之日期為準。
中    華    民    國    99    年    7     月    20    日
                                書記官
附錄本判決論罪之法律條文：
中華民國刑法第277條（普通傷害罪）
傷害人之身體或健康者，處 3 年以下有期徒刑、拘役或 1 千元
以下罰金。
犯前項之罪因而致人於死者，處無期徒刑或 7 年以上有期徒刑；
致重傷者，處 3 年以上 10 年以下有期徒刑。

司法院資訊處製作；財團法人民間司法改革基金會備份。
